【裁判字號】    99,台非,92
【裁判日期】    990331
【裁判案由】    違反毒品危害防制條例
【裁判全文】
最高法院刑事判決                九十九年度台非字第九二號
上  訴  人  最高法院檢察署檢察總長
被      告  甲○○
上列上訴人因被告違反毒品危害防制條例案件，對於台灣板橋地
方法院中華民國九十八年九月三十日第一審確定判決（九十八年
度訴字第二二一四號，起訴案號：台灣板橋地方法院檢察署九十
八年度毒偵字第二五二四號），認為違法，提起非常上訴，本院
判決如下：
    主  文
原判決撤銷。
甲○○施用第一級毒品，處有期徒刑玖月。扣案之海洛因壹袋（
淨重零點肆參貳肆公克）、甲基安非他命壹袋（淨重零點壹玖貳
柒公克）（含袋），均沒收銷燬。
    理  由
非常上訴理由稱：「一、按判決不適用法則或適用不當者，為違
背法令；依法應於審判期日調查之證據未予調查者，其判決當然
違背法令，刑事訴訟法第三百七十八條、第三百七十九條第十款
分別定有明文。又刑法上所謂累犯，係以受徒刑之執行完畢或一
部之執行而赦免後，五年以內故意再犯有期徒刑以上之罪為要件
。是被告前曾否受徒刑之執行完畢或曾否受赦免，乃能否適用刑
法第四十七條第一項論以累犯之前提事實，法院應依職權調查明
白，以為能否適用刑法第四十七條第一項之依據，該前提事實自
有調查之必要性。如未調查明白，被告前受徒刑之執行又未執行
完畢，乃竟論以累犯，即屬應於審判期日調查之證據而未予調查
，其判決當然為違背法令。經查被告甲○○於民國九十四年間因
施用毒品案件，經台灣板橋地方法院以九十四年度訴字第二四六
七號刑事判決處有期徒刑壹年、肆月，且定應執行有期徒刑壹年
貳月，經上訴後，由台灣高等法院以九十五年度上訴字第一三六
０號刑事判決駁回上訴確定，及於九十五年間因施用毒品案件，
經台灣板橋地方法院以九十五年度訴字第二八五九號刑事判決處
有期徒刑捌月、肆月，且定應執行有期徒刑拾月確定，及因妨害
家庭案件，經台灣板橋地方法院以九十五年度易字第六五七號刑
事判決處有期徒刑參月確定，以及於九十六年間因施用毒品案件
，經台灣板橋地方法院以九十六年度訴字第七五五號判決處有期
徒刑玖月確定。嗣上開罪刑經台灣板橋地方法院以九十六年度聲
減字第三七五六號刑事裁定分別減為有期徒刑陸月、貳月、肆月
、貳月、壹月拾伍日及肆月拾伍日，且定應執行刑各有期徒刑捌
月確定，有台灣高等法院被告前案紀錄表附卷（見九十八年度訴
字第二二一四號卷第八一頁），於九十五年十二月十三日入監執
行，迨九十七年一月二十九日因假釋出監，假釋期間付保護管束
，並應於九十七年三月二十日保護管束期滿，有台灣台北監獄九
十七年一月二十九日北監教字第０九七一０００七三五號函在卷
（見台灣板橋地方法院檢察署九十七年度執更護字第七二號卷）
可稽。詎其於假釋期間之九十七年三月十六日犯施用第一級毒品
罪，經台灣板橋地方法院以九十七年度訴字第二二六四號刑事判
決判處有期徒刑拾月，經台灣高等法院及最高法院分別以該院九
十七年度上訴字第三八七八號、九十八年度台上字第六九六號刑
事判決駁回其上訴後，於九十七年十一月十七日確定，有各該判
決附卷（九十八年度執字第三四００號卷）足憑。因其於假釋期
間犯上開所示之罪，經撤銷假釋，自九十八年七月三十一日入監
執行先執行殘刑壹月貳拾日，而上開殘刑於九十八年九月十九日
執行完畢，有台灣高等法院被告前案紀錄表附卷（見九十八年度
訴字第二二一四號卷第七七頁）及台灣板橋地方法院檢察署九十
八年執更緝卯字第一四０號指揮書影本乙份可參。本件被告甲○
○仍不能戒除施用毒品之惡習，竟又基於施用第一級毒品海洛因
及第二級毒品甲基安非他命之犯意，於九十八年六月二十二日下
午六時許，在其當時位於台北縣三重市○○街九十八號二樓之住
處內，同時施用第一級毒品海洛因及第二級毒品甲基安非他命，
嗣於同日下午五時十分許，為警查獲，其再犯本件之罪，係在上
開殘刑於九十八年九月十九日執行完畢之前，詎原審未察，於九
十八年九月三十日判決，誤認被告係於有期徒刑之執行完畢後，
五年以內故意再犯有期徒刑以上之本件之罪，為累犯，而依刑法
第四十七條第一項規定加重其刑，顯有應於審判期日調查之證據
未予調查致適用法律違誤而影響判決之結果，原判決當然為違背
法令。二、案經確定，且不利於被告，爰依刑事訴訟法第四百四
十一條、第四百四十三條提起非常上訴，以資糾正。」等語。
本院按判決不適用法則或適用不當者，為違背法令，刑事訴訟法
第三百七十八條定有明文。又刑法第四十七條第一項規定之累犯
，係以受徒刑之執行完畢，或一部之執行而赦免後，五年以內故
意再犯有期徒刑以上之罪為成立要件。所謂受徒刑之執行完畢，
除在監獄執行期滿者外，如為假釋出獄，須未經撤銷假釋者，其
未執行之刑，始以已執行論。如假釋中更犯罪，受有期徒刑以上
刑之宣告，應撤銷其假釋，假釋撤銷後，其出獄日數不算入刑期
內，仍須執行原殘餘刑期，不能認假釋出獄後所餘之刑期已執行
完畢，而論以累犯，此觀刑法第七十八條第二項、第七十九條第
一項前段、第七十九條之一第一項、第三項之規定甚明。本件被
告因施用第一、二級毒品，經台灣板橋地方法院以九十四年度訴
字第二四六七號判決分別判處有期徒刑一年、四月確定；又因妨
害家庭案件，經同法院以九十五年度易字第六五七號判決判處有
期徒刑三月確定，復因施用第一級、第二級毒品案件等罪，經同
院以九十五年度訴字第二八五九號、九十六年度訴字第七五五號
判決，分別判處有期徒刑八月、四月及九月確定。嗣前開各罪均
經台灣板橋地方法院依中華民國九十六年罪犯減刑條例之規定，
以九十六年度聲減字第三七五六號裁定，各減其刑期二分之一，
並就前三罪及後三罪分別定其應執行刑各為有期徒刑八月，由台
灣板橋地方法院檢察署檢察官發監執行，刑期原自九十五年十二
月十二日起，至九十七年四月十一日期滿，但經縮短刑期二十二
日，縮刑後刑滿日期為同年三月二十日。嗣於九十七年一月二十
九日假釋出獄，竟於假釋期間之九十七年三月十六日，因施用第
一級毒品，經判處有期徒刑拾月確定，並依法撤銷假釋，而於九
十八年七月三十一日入監執行殘刑有期徒刑一月二十日，至九十
八年九月十九日刑期屆滿，此有台灣高等法院被告前案紀錄表、
台灣板橋地方法院九十七年度訴字第二二六四號、台灣高等法院
九十七年度上訴字第三八七八號、本院九十八年度台上字第六九
六號刑事判決書、台灣台北監獄函、台灣板橋地方法院檢察署檢
察官執行指揮書可證。是被告於九十八年六月二十二日所犯之同
時施用第一級、第二級毒品罪（想像競合犯），顯非於有期徒刑
之執行完畢，或一部之執行而赦免後，五年以內故意再犯有期徒
刑以上之罪，而不構成累犯。原判決誤依刑法第四十七條第一項
之規定論以累犯，並加重其刑，顯有適用法則不當之違法。案經
確定，且於被告不利。非常上訴意旨執以指摘，洵有理由，應由
本院將原判決撤銷，另行判決如主文第二項所示，以資救濟。
據上論結，應依刑事訴訟法第四百四十七條第一項第一款但書，
毒品危害防制條例第十條第一項、第二項、第十八條第一項，刑
法第十一條前段、第五十五條，判決如主文。
中    華    民    國  九十九  年    三    月  三十一  日
                      最高法院刑事第五庭
                          審判長法官  陳  正  庸
                                法官  林  秀  夫
                                法官  宋      祺
                                法官  陳  祐  治
                                法官  林  瑞  斌
本件正本證明與原本無異
                                      書  記  官
中    華    民    國  九十九  年    四    月    八    日
                                                      Ｅ
附錄論罪科刑法條：
毒品危害防制條例第十條第一項
施用第一級毒品者，處六月以上五年以下有期徒刑。

司法院資訊處製作；財團法人民間司法改革基金會備份。
